【裁判字號】    99,抗,157
【裁判日期】    991028
【裁判案由】    訴訟救助
【裁判全文】
臺灣高等法院臺南分院民事裁定    99年度抗字第157號
抗  告  人  甲○○
上列抗告人因與相對人合作金庫商業銀行股份有限公司、良京實
業股份有限公司間請求債務人異議之訴事件聲請訴訟救助，抗告
人對於中華民國99年8月24日臺灣臺南地方法院99年度救字第53
號所為裁定提起抗告，本院裁定如下：
    主  文
抗告駁回。
抗告訴訟費用新台幣壹仟元由抗告人負擔。
    理  由
一、按「當事人無資力支出訴訟費用，且非顯無勝訴之望者，法
    院應依聲請，以裁定准予訴訟救助」、「無資力支出訴訟費
    用之事由，應釋明之」，民事訴訟法第107條第1項、第109
    條第2項定有明文。又「所謂無資力，係指窘於生活，且缺
    乏經濟信用者而言。申言之，若非取給於自己或家族所必需
    之生活費不能支出訴訟費用，且無籌措款項以支出訴訟費用
    之信用技能，方能謂之為無資力支出訴訟費用」、「聲請訴
    訟救助，應提出能即時調查之證據，以釋明請求救助之事由
    ，法院調查聲請人是否無資力支出訴訟費用，專就聲請人提
    出之證據為之，如聲請人並未提出證據，即應將其聲請駁回
    ，無依職權調查或定期命補正之必要」（最高法院89年度台
    聲字第164號、88年度台聲字第582號裁定要旨，最高法院高
    法院26年滬抗字第34號判例、88年度台抗字第161號裁定要
    旨參照）。
二、本件抗告人聲請訴訟救助，雖主張：「伊名下所有不動產均
    遭強制執行查封、拍賣中，確已無力支付龐大訴訟費及擔保
    金」云云，固提出財政部國稅局98年度綜合所得稅各類所得
    、財產歸屬資料清單各一份及臺灣臺南地方法院民國（下同
    ）99年8月24日南院龍98司執東字第72884號函節本附卷為憑
    （本院卷第7至8頁）。經查，依抗告人提出之財政部台灣省
    南區國稅局財產歸戶資料清單所載，抗告人有房屋一筆、土
    地二筆、田地七筆及車輛一輛（本院卷第8頁），經檢視抗
    告人上開財產資料，並無限制登記欄目，而執行法院通知書
    函亦僅提出第一頁，本院依上開財產資料無由得知「抗告人
    名下財產是否均遭限制登記」、「有無窘於生活且缺乏經濟
    信用」等情事。況縱使抗告人名下財產均遭聲請強制執行中
    ，然抗告人既自陳：「伊於98年10月至99年5月期間，陸續
    分期向相對人合作金庫銀行返還借款」，並提出繳款收據為
    憑（本院卷第4頁反面、第10頁），足認抗告人似非全無經
    濟上信用能力。準此，抗告人並未提出能即時調查之證據，
    以釋明其無資力支出訴訟費之主張為真實，依首開說明，其
    訴訟救助之聲請，即屬不應准許。原審駁回其訴訟救助之聲
    請，並無不合，抗告意旨指摘原裁定不當，求予廢棄，非有
    理由，應予駁回。
據上論結，本件抗告為無理由，依民事訴訟法第449條第1項、第
95條、第78條，裁定如主文。
中    華    民    國    99    年    10    月    28    日
                  民事第二庭    審判長法  官  陳光秀
                                      法  官  莊俊華
                                      法  官  曾平杉
上為正本係照原本作成。
本裁定除以適用法規顯有錯誤為理由外，不得再抗告。如提出再
抗告，應於收受送達後10日內委任律師為代理人向本院提出再抗
告狀（須附繕本），並繳納再抗告費新台幣1千元。
中    華    民    國    99    年    10    月    28    日
                                      書記官  葉秀珍
【附註】
民事訴訟法第495條之1第2項準用同法第466條之1第1、2項規定
：
(1)對於第二審判決上訴，上訴人應委任律師為訴訟代理人。但上
  訴人或其法定代理人具有律師資格者，不在此限。
(2)上訴人之配偶、三親等內之血親、二親等內之姻親，或上訴人
  為法人、中央或地方機關時，其所屬專任人員具有律師資格並
  經法院認為適當者，亦得為第三審訴訟代理人。
民事訴訟法第466條之2第1項：
  上訴人無資力委任訴訟代理人者，得依訴訟救助之規定，聲請
  第三審法院為之選任律師為其訴訟代理人。

司法院資訊處製作；財團法人民間司法改革基金會備份。
